【裁判字號】    92,易,921
【裁判日期】    921029
【裁判案由】    詐欺等
【裁判全文】
臺灣高雄地方法院刑事判決                          九十二年度易字第九二一號
    公  訴  人  臺灣高雄地方法院檢察署檢察官
    被      告  戊○○
    指定辯護人  本院公設辯護人  丁○○
右列被告因詐欺等案件，經檢察官提起公訴（九十二年度偵字第四○三二、四五四○
號），被告經本院訊問後自白犯罪，改以簡式審判程序審理，本院判決如左：
    主  文
戊○○連續以詐術得財產上不法之利益，處拘役貳拾日，如易科罰金，以參佰元折算
壹日，又竊盜，處有期徒刑貳月，如易科罰金，以參佰元折算壹日。
    事  實
一、戊○○因長期罹患燥症，認知及日常生活執行功能均已退化，屬精神耗弱之人，
    其明知身無分文並無支付能力，竟基於意圖為自己不法利益之概括犯意，(1)先於
    民國九十二年一月三十一日下午二時許，在高雄市○○路與林森路口，攔搭甲○○所駕駛之營業小客車，向甲○○表示欲返家，致使甲○○陷於錯誤而搭載蔡坤
1   忠，並將戊○○載至其位於高雄縣大寮鄉○○村○○路二三巷七弄一六號住處，
    戊○○入屋放妥行李隨即再度上車，告知甲○○將車開往高雄市區，甲○○依其
    指示在市區繞行三小時後，戊○○復要求載其返家，待車駛抵其住處附近，戊○○即佯稱欲下車拿取物品，並要甲○○在原處等候，詎戊○○下車後即逃逸無蹤
    ，甲○○始知受騙，戊○○因此獲取免費搭乘營業小客車車資新臺幣（下同）一
    千六百八十元之不法利益。(2)戊○○復承前概括犯意，於同年二月十六日下午四
    時三十分許，在高雄縣鳳山市○○路與南京路口，攔搭己○○駕駛之營業小客車
    ，向己○○表示欲至高雄市○○路，並要求在高雄市區內繞行，致使己○○陷於
    錯誤而搭載戊○○，而以同一手法，連續詐得免費搭乘營業小客車車資一千元之
    不法利益，嗣駛抵高雄市○○路夜市，戊○○藉故欲下車逃離時，己○○發覺有
    異，要求戊○○支付車資始讓其下車，經戊○○告知其身無分文，己○○才確認
    受騙，乃將戊○○送警究辦。
二、戊○○在精神耗弱之狀態下，於九十二年二月十四日夜間十一時五十五分許（起
    訴書誤載為零時許），行經高雄市小港區○○○路二號之高雄小港國際機場前，
    見丙○○所有之車牌號碼ＺＫ－２６９號營業小客車停放路旁疏未上鎖，竟另萌
    意圖為自己不法所有之犯意，徒手竊取上開營業小客車一輛，及其內丙○○所有
    之國民身分證一枚、太陽眼鏡一副、照相機一台、ＣＤ音響盒一個、打火機一個
    與香水一瓶，得手後將上開營業小客車駛至高雄縣鳳山市○○路二八五巷六十號
    前停放，其餘物品則隨身攜帶。嗣戊○○因未支付營業小客車車資，經己○○報
    警處理，警方在戊○○身上搜出上開丙○○之國民身分證等物品，因悉上情。
三、案經高雄縣警察局林園分局報請臺灣高雄地方法院檢察署檢察官偵查起訴後，由
    本院改依簡式審判程序審理。
    理  由
一、本件被告所犯係死刑、無期徒刑、最輕本刑為三年以上有期徒刑以外之罪，其於
    準備程序中就被訴事實為有罪之陳述，經法官告知簡式審判程序之旨，並聽取公
    訴人、被告之意見後，本院認為適宜獨任進行簡式審判程序，故本件適用簡式審
    判程序審理，合先敘明。
二、右述事實，業據被告戊○○於本院審理時坦承不諱，核與告訴人甲○○、己○○
    、丙○○指訴之情節一致，復有扣押物品目錄表、贓證物認領保管收據、車輛尋
    獲受理報案單、查詢車輛認可資料各一份及相片五幀附卷可稽，足認被告之自白
    堪信與事實相符，事證明確，其犯行應堪認定。
三、核被告事實一(1)、(2)所為，均係犯刑法第三百三十九條第二項、第一項之詐欺得
    利罪，事實二所為，則係犯刑法第三百二十條第一項之竊盜罪。被告先後二次詐
    欺得利犯行，時間緊接，手法相同，觸犯構成要件相同之罪名，顯係基於概括犯
    意反覆為之，為連續犯，應從一重論以事實一(1)之詐欺得利罪。被告所犯上開詐
    欺得利罪與竊盜罪間，犯意各別，行為互殊，應分論併罰。又本院依職權將被告
    送請慈惠醫院鑑定結果，認被告長期罹患躁症，並斷斷續續接受精神科治療，在
    案發前被告因一段時間未服藥致躁症復發，出現情緒高亢與誇大妄想等精神症狀
    ，但被告明確否認當天是受到精神症狀指使才犯案，由被告描述過程來看，其犯
    案時意識清楚，有行為自主性，評估其當時精神狀態尚未達心神喪失程度，但考
    量被告行為時處於躁症發作狀態，以致衝動控制力薄弱，現實判斷力不佳，且被
    告人格不成熟，又缺乏自我約束能力，故判斷被告犯案當時精神狀態已達精神耗
    弱程度，此有慈惠醫院九十二年八月十二日九十二附慈精字第一五三四號函附之
    司法精神鑑定報告書一份在卷足憑，可見被告為本案行為之際，已處於精神耗弱
    之狀態，自應依刑法第十九條第二項之規定減輕其刑。爰審酌被告不思以正途謀
    取財富，竟圖小利而連續為上開詐欺行為，並下手竊取他人財物，所為誠屬不該
    ，惟念犯後已賠償部分告訴人之損失，且坦承犯行，態度尚佳等一切情狀，就其
    所犯上開二罪，分別量處如主文所示之刑，併諭知易科罰金之折算標準。
據上論斷，應依刑事訴訟法第二百九十九條第一項前段、第二百七十三條之一第一項
，刑法第五十六條、第三百三十九條第二項、第一項、第三百二十條第一項、第十九
條第二項、第四十一條第一項、第五十一條第十款，罰金罰鍰提高標準條例第一條前
段、第二條，判決如主文。
本案經檢察官乙○○到庭執行職務。
中      華      民      國      九十二      年    十    月    二十九    日
                                  臺灣高雄地方法院刑事庭
                                      法  官    莊  珮  君
右正本證明與原本無異。
如不服本判決，應於判決送達後十日內，向本院提出上訴狀。
                                      書記官    呂  怜  勳
中      華      民      國      九十二      年    十    月    二十九    日
附錄本判決論罪科刑法條：
中華民國刑法第三百三十九條
意圖為自己或第三人不法之所有，以詐術使人將本人或第三人之物交付者，處五年以
下有期徒刑、拘役或科或併科一千元以下罰金。
以前項方法得財產上不法之利益或使第三人得之者，亦同。
前二項之未遂犯罰之。
中華民國刑法第三百二十條第一項
意圖為自己或第三人不法之所有，而竊取他人之動產者，為竊盜罪，處五年以下有期
徒刑、拘役或五百元以下罰金。


司法院資訊處製作；財團法人民間司法改革基金會備份。
